臺北高等行政法院判決　　　　　　　　　　　　　　　九十三年度簡字第九○一號
　　原　　　告　甲○○
　　訴訟代理人　乙○○
　　被　　　告　財政部臺北市國稅局
　　代　表　人　張盛和（局長）
　　訴訟代理人　丙○○
右當事人間因綜合所得稅事件，原告不服財政部中華民國九十二年三月十九日台財訴
字第○九二○○○三三八三號訴願決定（案號：第00000000號），提起行政
訴訟。本院判決如左：
　　主  文
原告之訴駁回。
訴訟費用由原告負擔。
　　事  實
一事實概要：原告民國（下同）八十七年度綜合所得稅結算申報，短漏報三筆原告取
  自欣欣天然氣股份有限公司（下稱欣欣公司）之營利所得計新台幣（下同）七三○
  、○○○元，被告遂予併入其當年度綜合所得，核定綜合所得總額為三、四五六、
  六○六元，淨額為二、九一七、六○六元。原告不服，訴稱其短漏報源自欣欣公司
  之三筆營利所得中，有二筆金額分別為二一○、○○○元及二九○、○○○元之營
  利所得（下稱系爭營利所得），已逾稅捐稽徵法第二十一條規定之核課期間等情，
  申請復查，經被告以九十一年十二月九日財北國稅法字第○九一○二三二九四二號
  復查決定，駁回其申請，原告仍未甘服，提起訴願，亦遭決定駁回，遂向本院提起
  行政訴訟。
二兩造聲明：
　(一)原告聲明：訴願決定及原處分均撤銷。
　(二)被告聲明：駁回原告之訴。
三兩造之爭點：
  原告主張其取自欣欣公司之系爭二筆緩課增資股票，依財政部八十年函釋，係課徵
  原取得增資年度八十二年及八十三年之所得稅，被告八十九年底始發單補徵，已逾
  核課期間，是否可採？
　(一)原告主張：
    1.本件重點系爭二筆營利所得核課適用之所得給付年度，說明如下：
      (1)原告於八十七年七月二十七日，經由大華證券股份有限公司（下稱大華證券
        公司），將原告八十二年及八十三年，源自欣欣公司之緩課增資股票合計五
        萬股，送存證券集保公司保管。
      (2)依據財政部八十年八月六日台財稅第八○○七二一一五六號函（下稱財政部
        八十年函釋）規定係課徵原取得增資年度之所得稅。
      (3)財政部八十七年九月三日台財稅第八七一九六○八二八號函（下稱財政部八
        十七年函釋），公司股東取得緩課股票，所取得後放棄緩課或送存集中保管
        時，應由股東併入放棄緩課或送存集中保管年度所得課徵所得稅。
      (4)依據大華證券公司（欣欣公司之股務代理機構）八十七年八月開立給原告之
        二筆放棄緩課各類所得扣繳暨免扣繳憑單，其所得給付年度為八十二年及八
        十三年，且寄發之通知單明示合併於「所得給付年度」之所得申報綜合所得
        稅。因此原告於八十七年七月二十七日送存證券集保公司保管之緩課增資股
        票合計五萬股。應適用財政部八十年函釋規定係課徵原取得增資年度之所得
        稅，而非適用財政部八十七年函釋，「公司股東取得緩課股票，所取得後放
        棄緩課或送存集中保管時，應由股東併入放棄緩課或送存集中保管年度所得
        課徵所得稅」，採用後續才公布之法令，顯不合理。
      (5)原告收到之二筆放棄緩課各類所得扣繳暨免扣繳憑單（所得給付年度為八十
        二及八十三年），與被告所提示二筆原告欣欣公司開立之各類扣繳暨免扣繳
        憑單（所得給付年度為八十七年度）不同，唯其編號相同（編號6號及23號
        ），經洽大華證券公司，告知後項各類扣繳暨免扣繳憑單（所得給付年度為
        八十七年度），為八十九年補開之資料。
    2.依據中央法規標準法第十八條規定新舊法規應採有利於當事人；另財政部八十
      八年四月九日台財稅第八八○一九二七七九號函（下稱財政部八十八年函釋）
      說明有利於納稅義務人者，對於尚未核課確定之案件適用之。
    3.訴願決定書理由第二項最後一段，縱系爭營利所得可適用原取得增資股票之八
      十二、八十三年度應以不逾越稅捐稽徵法第二十一條規定之核課期間，但以當
      時（八十七年七月二十七日）而言並未逾核課期間八十八年三月及八十九年三
      月。本件延至八十九年底才發單補徵，其超過核課期間實屬稽徵機關、證券公
      司或上市公司內部控管問題。
    4.法令規定「時效」乃政府與人民之間共同約定之程序正義，本件之「時效」性
      ，對稽徵單位而言顯有違失，對原告而言顯不公平。再者稅法規定之「時效」
      ，並無賦予財稅機關解釋之權力，被告認違反時效並不影響原告之權益，實無
      理由。
　(二)被告主張：
    1.原告於辦理本年度綜合所得稅結算申報時，短漏報三筆其源自欣欣公司之營利
      所得計七三○、○○○元（計算式：230,000＋290,000＋210,000 = 730,000）
      ，經被告查獲，遂予併入其當年度綜合所得，課徵綜合所得稅。
    2.原告訴稱依中央法規標準法第十八條規定，其於八十七年七月二十八日送存臺
      灣證券集中保管股份有限公司（下稱證券集保公司），集中保管之欣欣公司之
      緩課增資股票，應有財政部八十年函釋之適用，即分別按原取得增資股票年度
      ，歸課系爭營利所得，因之被告對其系爭營利所得之歸課，已逾稅捐稽徵法第
      二十一條規定之核課期間。按公司股東取得符合行為時促進產業升級條例（下
      稱促產條例）第十六條、第十七條或原獎勵投資條例第十三條規定之新發行記
      名股票，如於取得後始放棄緩課或於取得後將是項股票送存證券集保公司集中
      保管時，應由股東併入放棄緩課年度或送存集中保管年度所得課徵所得稅。經
      查原告於八十七年七月二十八日，經由大華證券公司，將其八十二年及八十三
      年，源自欣欣公司之緩課增資股票計五○、○○○股，送存證券集保公司集中
      保管，此有大華證券公司提供之有票號放棄緩課檢核表及各類所得扣繳暨免扣
      繳憑單影本附案可稽，且亦為原告不爭之事實，從而被告初查將系爭營利所得
      計五○○、○○○元﹝計算式：290,000＋210,000 = 500,000﹞，併課其當年
      度綜合所得稅，徵諸相關規定，洵無不合，被告復查決定予以維持，亦無違誤
      。至原告所稱系爭營利所得應依財政部八十年函釋規定，分別按原取得增資股
      票年度，歸課綜合所得稅乙節。查財政部八十年函釋略以，股份有限公司股東
      取得符合促產條例第十六條、第十七條規定之新發行記名股票後，始決定不享
      受免予計入當年度所得額課稅之獎勵者，應將上項股票原依促產條例施行細則
      第三十六條規定註記之有關文字請發行公司塗銷，並由發行公司在股票背面簽
      章證明。另由發行公司填報原取得增資股票年度之免扣繳憑單，依所得稅法第
      八十九條規定申報稽徵機關。並由放棄緩課之股東自原取得年度所得稅結算申
      報期間屆滿之次日起，依規定加計利息補報原取得年度所得稅。且依前述規定
      放棄緩課者，以不逾越稅捐稽徵法第二十一條規定之核課期間為限。是以上開
      函釋所規範者係指股東於取得緩課增資股票後，始決定放棄緩課，而由發行緩
      課股票公司塗銷原依促產條例施行細則第三十六條規定註記之有關文字者而言
      ，與原告將系爭股票送存證券集保公司之情形尚屬有別，此由欣欣公司對系爭
      營利所得，而開立之各類所得扣繳暨免扣繳憑單之所得年度，為原告送存證券
      集保公司之八十七年度，而非原取得增資股票之八十二、八十三年度自明，況
      原告亦未依上開函釋規定，自原取得年度所得稅結算申報期間屆滿之次日起，
      依規定加計利息補報原取得年度所得稅。又縱系爭營利所得可適用前開函釋，
      亦應以不逾越稅捐稽徵法第二十一條所定之核課期間為前提，從而原告所訴，
      洵無足取。
    3.至原告稱其於九十年二月申請復查，被告未依規定於二個月內作成復查決定，
      則該復查決定有否違法部分，經查稅捐稽徵法第三十五條第四項固規定，稅捐
      稽徵機關應於接到復查申請書後二個月內為復查決定，並作成決定書，惟此係
      訓示規定，稅捐稽徵機關未於期間內作成決定，依同條第五項規定，納稅義務
      人僅得逕行提起訴願，期間屆滿後作成之復查決定仍有效力，併予陳明。
　　理  由
一本件原分案號為九十二年度訴字第○二一七七號，嗣經查明，原告僅對一五○、○
  ○○元之稅額起訴涉訟，未逾二十萬元，屬簡易程序案件，應改分「簡」案號，適
  用簡易程序進行，合先說明。
二按「個人之綜合所得總額，以其全年左列各類所得合併計算之︰第一類︰營利所得
  ︰公司股東所獲分配之股利總額、合作社社員所獲分配之盈餘總額、合夥組織營利
  事業之合夥人每年度應分配之盈餘總額、獨資資本主每年自其獨資經營事業所得之
  盈餘總額及個人一時貿易之盈餘皆屬之。公司股東所獲分配之股利總額或合作社社
  員所獲分配之盈餘總額，應按股利憑單所載股利淨額或盈餘淨額與可扣抵稅額之合
  計數計算之；合夥人應分配之盈餘總額或獨資資本主經營獨資事業所得之盈餘總額
  ，應按核定之營利事業所得額計算之。」為行為時所得稅法第十四條第一項第一類
  所明定。次按「……公司股東取得符合促進產業升級條例第十六條、第十七條或原
  獎勵投資條例第十三條規定之新發行記名股票，如於取得後始不欲享受免予計入當
  年度所得額課稅之獎勵（放棄緩課）或於取得後將是項股票送存臺灣證券集中保管
  股份有限公司集中保管時，應由股東併入放棄緩課年度或送存集中保管年度所得課
  徵所得稅。……」復為財政部八十七年九月三日台財稅第八七一九六○八二八號函
  （參閱九十年版所得稅法令彙編第一三五頁）所明釋。上開函釋，係財政部基於職
  權所為釋示，未逾越法律規定，應可適用。
三本件原告八十七年度綜合所得稅結算申報，短漏報三筆原告取自欣欣公司之營利所
  得計七三○、○○○元，被告遂予併入其當年度綜合所得，核定綜合所得總額為三
  、四五六、六○六元，淨額為二、九一七、六○六元。原告就其中二筆系爭營利所
  得不服，循序申請復查，提起訴願，均遭決定駁回，復起訴主張其取自欣欣公司之
  系爭二筆緩課增資股票，依財政部八十年函釋，係課徵原取得增資年度八十二年及
  八十三年之所得稅，被告八十九年底始發單補徵，已逾核課期間，詳如其起訴狀事
  實欄所載理由等語。
四查原告八十七年度綜合所得稅結算申報，共漏報三筆取自欣欣公司之營利所得，經
  被告查獲併入其當年度綜合所得總額課稅，原告僅就其中金額分別二一○、○○○
  元及二九○、○○○元之二筆系爭營利所得不服，主張該二筆緩課增資股票，分別
  於八十二年及八十三年取得，八十七年七月二十八日送存證券集保公司集中保管，
  依財政部八十年函釋，應按原取得年度加計利息補報，被告遲至八十九年底始發單
  補稅，已逾核課時效等語。惟查原告於八十七年七月二十八日，將系爭二筆緩課增
  資股票計五○、○○○股，送存證券集保公司，此有放棄緩課檢核表及各類所得扣
  繳暨免扣繳憑單附原處分卷可稽，復為原告所不爭，該扣繳憑單載明給付年度為八
  十七年，從而被告併課其八十七年度綜合所得稅，揆諸首揭規定及說明，自無不合
  。又財政部八十年函釋係就股東於取得緩課增資股票後，始決定放棄緩課，而由發
  行緩課股票公司塗銷原依促產條例施行細則第三十六條規定註記之有關文字所為釋
  示，與原告將系爭股票送存證券集保公司之情形，尚屬有別，況原告亦未依上開函
  釋意旨，補報原取得年度之所得稅，又縱可適用上開函釋，亦應以不逾越核課期間
  為前提，且系爭二筆營利所得之核課時效，應自原告依法應補申報日起算，則被告
  八十九年底發單補稅，並未逾核課期間，原告所訴，洵不足採。
五綜上說明，本件被告對原告八十七年度綜合所得稅之核課處分，並無違誤，訴願決
  定，予以維持，亦無不合，原告起訴意旨，非有理由，應予駁回。
六據上論結，本件原告之訴為無理由，依行政訴訟法第二百三十六條、第九十八條第
  三項前段，判決如主文。
中　　　華　　　民　　　國　　九十三　　年　　 十一 　　月　　　二　　　日
                　　 臺 北 高 等 行 政 法 院   第 四 庭
                                               法  官  黃本仁
右為正本係照原本作成。
本件以訴訟事件所涉及之法律見解具有原則性者為限，始得於本判決送達後二十日內
向本院提出上訴狀並表明上訴理由，如已於本判決宣示後送達前提起上訴者，應於判
決送達後二十日內補具上訴理由（均按他造人數附繕本），且經最高行政法院許可後
方得上訴。
中　　　華　　　民　　　國　　九十三　　年　　 十一 　　月　　　四　　　日
            　　　　　　　　　  　             書記官  姚國華
